臺灣彰化地方法院刑事判決　　　　　　　　　　　　　九十三年度易字第五二三號
　　公　訴　人　臺灣彰化地方法院檢察署檢察官
　　被　　　告　甲○○
右列被告因竊盜案件，經檢察官提起公訴（九十三年度偵字第三六三九號），本院判
決如左：
    主  文
甲○○無罪。
    理  由
一、公訴意旨略以：被告甲○○之女友丁○○受僱於丙○○，在彰化縣芳苑鄉○○村
    ○○路三合段六十三號之一「美眉檳榔攤」販賣檳榔，因丙○○積欠丁○○薪資
    新臺幣（下同）二萬元，甲○○竟憤而意圖為自己不法之所有，於民國九十三年
    二月初某日晚間，趁丙○○因另案羈押在臺灣彰化看守所之機會，擅自取用丁○○保管之檳榔攤鑰匙，竊取檳榔攤內之伴唱機、監錄系統、電動門感應器各一組
    及電動研磨機一支，得手後藏放在住處使用。嗣丙○○出所後發現檳榔攤遭竊，
    遂報警於同年四月一日，在被告甲○○住處搜索而查獲，因認被告甲○○涉有刑
    法第三百二十條第一項之竊盜罪嫌。
二、按犯罪事實應依證據認定之，無證據不得認定其犯罪事實；又不能證明被告犯罪
    ，應諭知無罪之判決，刑事訴訟法第一百五十四條第二項、第三百零一條第一項
    定有明文。又刑事訴訟上證明之資料，無論其為直接或間接證據，均須達於通常
    一般之人均不致有所懷疑，而得確信其為真實之程度，始得據為有罪之認定，若
    其關於被告是否犯罪之證明未能達此程度，而有合理懷疑之存在，致使無從形成
    有罪之確信，根據「罪證有疑，利於被告」之證據法則，即不得遽為不利被告之
    認定（參照最高法院七十六年臺上字第四九八六號判例）。再告訴人之告訴，係
    以使被告受刑事訴追為目的，是其陳述是否與事實相符，仍應調查其他證據以資
    審認，最高法院五十二年台上字第一三○○號著有判例；亦即藉由補強證據之存
    在，以增強或擔保告訴人陳述之證明力，必告訴人所述被害情形，無瑕疵可擊，
    且就其他方面調查，又與事實相符，始足據為有罪判決之基礎。
三、本件公訴人認被告甲○○涉有前開竊盜罪嫌，無非係以告訴人丙○○之指訴、證
    人丁○○之證詞、彰化縣警察局二林分局扣押筆錄、查扣物品清單、贓物領據、
    扣押物品照片三張為其論據。訊之被告並不否認於右揭時地有至告訴人丙○○經
    營之「美眉檳榔攤」，將置於檳榔攤內之伴唱機、監錄系統、電動門感應器各一
    組及電動研磨機一支搬至其住處，惟堅決否認有何竊盜犯行，辯稱：伊與丁○○
    為男女朋友關係，因丁○○受僱於丙○○，但丙○○積欠丁○○薪資約二萬餘元
    ，履經催討仍不給付，伊亦曾向丙○○催討丁○○之薪資，均未獲置理，丙○○
    並曾表示可至檳榔攤拿取財物抵債，嗣伊再至檳榔攤竟未見丙○○，伊才至檳榔
    攤搬取財物，伊並沒有不法所有之意圖等語。經查，被告確至至告訴人丙○○經
    營之「美眉檳榔攤」，將置於檳榔攤內之伴唱機、監錄系統、電動門感應器各一
    組及電動研磨機一支搬至其住處，嗣經警在其住處查獲之事實，業據被告供陳明
    確，復有彰化縣警察局二林分局扣押筆錄、查扣物品清單、贓物領據等件附卷可
    稽，要屬實情。按刑法上之竊盜罪，須意圖為自己或第三人不法之所有，而取他
    人之物為要件，而此「不法所有」之意圖，係指行為人明知其無法律上之權利，
    而企圖將他人支配管領下之動產加以移轉並僭行所有權人地位之心態，申言之，
    行為人主觀上雖知悉對於該物於法律上並不具支配權利或請求理由，卻有持續以
    所有人地位自居而支配、掌握該物之心態。是本件之主要爭點即在於被告是否有
    為自己或第三人不法所有之意圖，以下為就前開爭點，經本院調查證據之結果所
    為之判斷：
（一）證人丁○○於本院結證稱：丙○○積欠伊薪資約二萬餘元，伊有告訴被告此事
      ，因為被告與丙○○係同鄉，所以伊請被告去找丙○○詢問何時可以給付薪資
      ，伊將向丙○○請求給付薪資之事交給被告，由被告與丙○○接洽等語（見本
      院九十三年八月十二日審判筆錄第五、六頁）；證人即告訴人丙○○亦在本院
      結證述：伊確實積欠陳佩綺半個月之薪水約一萬餘元，丁○○曾經打二、三次
      電話來詢問何時可以給付薪資，因為尚未月底，且伊有說要丁○○拿鑰匙來還
      ，因檳榔攤營運不佳，伊當時也無法給付丁○○全額薪資等情（參見本院九十
      三年八月十二日審判筆錄第十、十一頁），足徵證人丙○○確實積欠證人丁○○薪資未給付，且屢經證人丁○○催討，證人丙○○均未能給付，而被告確受
      證人丁○○之託向證人丙○○接洽給付薪資一事甚明。
（二）又證人丙○○雖證稱：伊認識被告，但被告未找伊談過丁○○之薪資問題，伊
      係出看守所之後，才發現檳榔攤遭竊，經過約二個星期後才知道係被告所為，
      而伊出所後丁○○曾打電話給伊詢問何時給付薪水，也沒有提到被告至檳榔攤
      搬東西之事云云（詳見本院九十三年八月十二日審判筆錄第十二、十三頁），
      然證人乙○○則結證述：伊自丙○○入所（按丙○○另因涉刑事案件，九十三
      年一月二十一日起羈押於彰化看守所，有法務部全國檢察官線上查詢刑案人犯
      在監所最新資料報表一份在卷可憑）前二、三天開始住在檳榔攤，丙○○入所
      當天上午七點有看到被告至檳榔攤找丙○○，伊有在場聽到被告及丙○○談到
      欠被告朋友薪水之事，丙○○說他手頭不便，叫被告看在場值錢之物可以拿走
      等情在卷（參見本院九十三年八月十二日審判筆錄第十八、十九頁），參諸證
      人乙○○亦為證人丙○○之友人，與本件被告被訴竊盜案件亦無何利害關係，
      倘其非親自見聞被告與證人丙○○交談之內容，實無甘冒偽證罪之刑事責任，
      而為子虛證言之理；且被告與證人丁○○既係男女朋友之關係，被告受證人丁○○之委託後，衡情當會開始找證人丙○○協調此事，則被告辯稱曾找過證人
      丙○○要求給付證人丁○○之薪資，證人丙○○曾口頭示意被告可搬檳榔攤之
      物品抵償薪資，要非虛妄。而在被告至檳榔攤向證人丙○○催討薪資之後，證
      人丙○○即因涉刑事案件遭羈押於彰化看守所，被告因此即無法再與證人丙○○取得連繫，被告在催討無果，復無法連絡到證人丙○○之情況下，被告主觀
      上認為證人丙○○係有意躲避，在未經思索即至檳榔攤搬取物品，其目的在促
      使證人丙○○出面償還薪資，實難認被告主觀上有何不法所有之意圖。
（三）再者，證人丙○○在檢察官詰問時證稱：伊出所後被告沒有找過伊，證人丁○○曾經打電話給伊向伊詢問薪資之事，但沒有提到被告至檳榔攤搬東西之事云
      云，惟在被告詰問關於證人丙○○出所當天（即九十三年三月二十三日），二
      人與其他朋友一同慶祝及烤肉之情形，證人丙○○均不否認該事實，僅一再稱
      被告並無提及積欠證人丁○○薪資及至檳榔攤搬東西之事（詳見本院九十三年
      八月十二日審判筆錄第十二、十三頁），則證人丙○○先證稱被告沒有找過伊
      之證詞，已與事實相悖；而觀之被告在證人丙○○出所當天，即與其他朋友為
      證人丙○○慶祝，其後，復一同出遊烤肉，足證被告與證人丙○○確有一定之
      交情，被告既有多次與證人丙○○見面之機會，在席間向證人丙○○提及關於
      給付證人丁○○薪資及其已至檳榔攤搬取物品之事，亦屬情理之常。況證人丁○○亦證述：丙○○出所的第二天，伊與被告有去找過丙○○，有告訴他這件
      事，並要丙○○給付薪資，丙○○說過幾天，但是都沒有拿錢給伊等語（見本
      院九十三年八月十二日審判筆錄第八頁），益可證明被告未於證人丙○○出所
      之後返還搬取之物品，其原因即在於證人丙○○遲未給付證人丁○○之薪資，
      尚難據此即認被告主觀上有不法所有之意圖。
（四）再證人丙○○復證稱：伊有一個朋友說有看到被告將竊得之物拍成照片欲出售
      云云，惟經被告詰問關於拍攝竊得物品照片向他人兜售之細節，證人丙○○僅
      答稱係自「外號小達之人」得知，無法提出真實姓名供查證，則證人丙○○所
      稱被告已將部分竊得之物變賣之情，已難遽採。又證人丙○○出具之財物損失
      表固尚有蘇黎士手錶、電視機、電動玩具等物（詳見警卷丙○○財物損失一覽
      表），然證人丙○○既未提出證據證明其檳榔攤內確有前開物品，被告復堅稱
      自證人丙○○前開檳榔攤搬取之物品僅有伴唱機、監錄系統、電動門感應器各
      一組及電動研磨機一支等物，證人丁○○亦證稱在被告住處看到之物品有伴唱
      機等，數量並不多等語，佐之在被告住處查扣之屬於證人丙○○之物品亦僅有
      前開伴唱機、監錄系統、電動門感應器各一組及電動研磨機一支，是前開證人
      丙○○出具之財物損失表尚難採為對被告不利之認定。至公訴人於審理期日請
      求傳喚證人洪國勝，惟本院認待證事實已臻明瞭無再行調查之必要，併駁回公
      訴人之聲請。
五、綜上所述，本件被告固至證人丙○○經營之檳榔攤搬取伴唱機、監錄系統、電動
    門感應器、電動研磨機等物品，然其目的在於促使證人丙○○出面償還積欠證人
    丁○○之薪資，已如前述，佐之被告係自行同意警員至其住處搜索（參警卷所附
    搜索同意書）及迄未任意處分前開物品等情，被告辯稱：伊並非以「偷」之心態
    至證人丙○○經營之檳榔攤搬取物品等語，要非無憑。本院依前開調查證據之結
    果，尚無法形成被告有罪之確信，此外，復查無其他積極確切之證據足資認定被
    告有何不法所有之竊盜意圖，本件既不能證明被告犯罪，揆諸前開說明，自應為
    無罪判決之諭知，以免冤抑。
據上論斷，應依刑事訴訟法第三百零一條第一項，判決如主文。
本案經檢察官廖曉萍到庭執行職務。
中      華      民      國    九十三    年      八      月    二十六    日
                                臺灣彰化地方法院刑事第二庭
                                  審判長法官  林  欽  章
                                  法      官  吳  俊  螢
                                  法      官  許  雅  婷
右正本證明與原本無異。
如不服本判決，應於判決送達後十日內向本院提出上訴狀( 須附繕本 )。
                                  法院書記官  謝  秋  德
中      華      民      國    九十三    年      八      月    二十七    日
